臺灣基隆地方法院民事判決  
111年度訴字第231號
原      告  吳金燦  

被      告  余宗穎    住○○市○○區○○路○段000巷0號0                          樓

上列當事人間損害賠償事件，原告就本院110年度重訴字第1號詐
欺等案件提起刑事附帶民事訴訟，經本院刑事庭以110年度附民
字第154號裁定移送而來，本院於民國111年7月5日言詞辯論終結
，判決如下：
    主      文
一、被告應給付原告新臺幣肆佰捌拾陸萬元，及自民國一百一十
    年四月八日起至清償日止，按週年利率百分之五計算之利息
    。
二、訴訟費用由被告負擔。
三、本判決於原告以新臺幣壹拾萬元為被告供擔保後，得假執行
    ；但被告如以新臺幣肆佰捌拾陸萬元為原告預供擔保後，得
    免為假執行。
    事實及理由
一、原告起訴主張：
(一)訴外人黃胤庭、許顥瀚、陳威翰因從事殯葬商品買賣業務而
    結識，並自不詳管道取得因投入鉅額資金購買靈骨塔等殯葬
    產品而急於出售出脫手中商品之名單，因認利用殯葬商品交
    易進行詐欺之利潤可觀，遂萌生設立公司詐欺牟利之念頭，
    乃共同意圖為自己不法之所有，覓得人頭於民國107年4月16
    日設立鈦和開發有限公司（下稱鈦和公司）及承租臺北市○○
    區○○○路00號7樓之4辦公室（下稱鈦和辦公室），並招攬管
    理及業務人員包含被告余宗穎及訴外人陳奕任、盧啓傑、劉
    乙麟、鄭宇鈞、邱乙軒、曾伯叡、潘耀富、周昱生、許家瑋
    、吳映辰（以下各訴外人均逕稱其姓名）等與其有詐欺犯意
    聯絡組織成員以共同實行詐欺。
(二)鄭宇鈞於108年3月25日以鈦和公司業務員名義致電原告，訛
    稱鈦和公司有意收購原告名下靈骨塔位等相關殯葬產品，雙
    方遂相約在臺北見面詳談。同年4月初，雙方約在臺北轉運
    站碰面，鄭宇鈞夥同佯為遠雄建設公司李俊騏「李總」之邱
    乙軒一起出面，並以需先配合鈦和公司以預繳「一時貿易所
    得稅」名義辦理節稅，向原告佯稱鈦和公司願以新臺幣（下
    同）7,800萬元收購原告所有之殯葬商品節稅，但須繳納稅
    金20%即460,000元，原告表示其無力支付；邱乙軒遂又表示
    公司股東可借錢給原告，惟須以原告所有之土地設定抵押，
    之後雙方約定擇期至嘉義辦理相關程序。嗣108年4月11日鄭
    宇鈞和邱乙軒開車至嘉義市載原告申請印鑑證明，被告則偕
    同原告以其所有門牌號碼嘉義市○○街0號房屋及其坐落基地
    （合稱系爭不動產）至地政事務所辦理抵押設定手續，並於
    同月15日由鄭宇鈞與邱乙軒開車載原告至桃園市徐慧敏事務
    所辦理借款公證向訴外人范崇茵借款600萬元，扣除60萬元
    服務費及相關費用（被告實際取得之犯罪所得為36萬元）後
    ，原告實得4,928,000元，隨即將4,860,000元交付予邱乙軒
    ，並約定於同月25日交割。嗣原告再聯絡鄭宇鈞與邱乙軒時
    ，該2人又表示須改繳營利事業所得稅，要求原告再補300多
    萬元，原告始知受騙，因而受有4,860,000元之財產上損害
    。為此，爰依侵權行為之法律關係，提起本件訴訟。
(三)併聲明：被告應給付原告4,860,000元，並自刑事附帶民事
    起訴狀繕本送達之翌日起至清償日止，按週年百分之5計算
    之利息。並陳明願供擔保，請准宣告假執行。
二、被告求為判決：原告之訴駁回，如受不利益判決，願供擔保
    ，請准宣告免為假執行。其答辯意旨略以：被告僅係介紹原
    告向金主借款及收取服務費之中人，並非犯罪集團之成員；
    縱鄭宇鈞、邱乙軒確有向原告詐取金錢之情事，惟被告並未
    參與該犯罪集團而不知情。退而言之，縱認被告應負損害賠
    償責任，其賠償責任應以被告所收取之服務費用36萬元為限
    等語。
三、本院之判斷：
(一)原告主張之上開事實，業據引用與本件民事事件係屬同一事
    實之本院刑事庭110年度重訴字第1號詐欺等案件（下稱刑事
    詐欺案件）刑事判決書之理由與證據，而被告所犯刑事詐欺
    案件，業經本院於111年1月19日判決有罪，此有刑事詐欺案
    件刑事判決書1件在卷可稽，並經本院職權核閱刑事詐欺事
    件卷宗屬實。被告對原告遭詐騙損失486萬元未予爭執，僅
    係辯稱其純屬收取服務費之中人，而非詐欺共犯等語，然本
    院審酌刑事調查證據結果，綜合另案被告及證人黃胤庭、劉
    乙麟、鄭吉益、曾麗娟、陳坤徽、龔子睿、吳金燦（即本件
    原告）等人陳述、另案被告陳威翰手機於110年1月3日之勘
    驗筆錄、109年11月13日在被告新北市土城區住處扣得另案
    被告陳奕任108年4月22日北投分局警詢筆錄，被告自承係陳
    奕任或鈦和公司傳給他，要他不要亂講話等情，被告既辯稱
    其僅係仲介資金之中人，則其理應僅從事資金之仲介工作，
    然其竟出面委由鄭吉益會計師為黃胤庭等先後辦理包括鈦和
    公司及聚億公司在內共5家人頭公司之設立及解散工作，且
    成立公司之時間密接，有關公司成立及解散等相關事宜，鄭
    吉益會計師事務所之職員曾麗娟、郭凱俐均係與被告聯繫，
    被告遞送成立公司之業務項目、決定對外代表公司所用大小
    印章形式及是否刻印公司電話，並偕同聚億公司人頭負責人
    張銘軒前往財政部臺北國稅局大同稽徵所領用統一發票購票
    證，被告涉入鈦和、聚億公司業務甚深，且鈦和及聚億公司
    既係人頭公司，被告於該等公司設立之初所遞送曾麗娟及郭
    凱俐之公司營業項目內容顯然虛偽不實，故鈦和、聚億公司
    實際上顯未從事任何營業項目，自亦無法從事購買靈骨塔之
    業務，被告要無諉為不知之理，甚且被告又經由貸款廣告與
    陳坤徽、龔子睿聯繫，而形成資金鏈之合作關係，金主均非
    直接來自於被告，而係透過陳坤徽、龔子睿而來，換言之，
    被告並無與之配合貸款之金主，而依陳坤徽、龔子睿所證，
    此資金合作關係以電話聯繫即可建立，且是否交易成功主要
    在於擔保品之殘值，據此，原告及其他被害人既均有提供不
    動產作為擔保品，則鈦和、聚億公司大可尋被告之模式，自
    行覓得借款之金主，何以每案被告必介入其中，徒讓被告賺
    取每案約借款金額6%之超額服務費，而使公司獲利變少之理
    由？故於刑事評價上，被告實為另案被告黃胤庭等人所屬詐
    欺集團實施詐騙之人，乃詐欺取財罪之共同正犯，則在民事
    上，自屬共同侵權人，是被告上開抗辯，顯無可信，自堪信
    原告之主張為真實。
(二)按因故意或過失，不法侵害他人之權利者，負損害賠償責任
    。數人共同不法侵害他人之權利者，連帶負損害賠償責任；
    不能知其中孰為加害人者，亦同。民法第184條第1項前段、
    第185條分別定有明文。本件被告與訴外人陳奕任、盧啓傑
    、劉乙麟、鄭宇鈞、邱乙軒、曾伯叡、潘耀富、周昱生、許
    家瑋、吳映辰等成員共組詐欺犯罪組織，分工為上開詐欺取
    財行為，使原告陷於錯誤而以現金方式交付486萬元，致原
    告受有486萬元之財產上損害，而原告所受之損害與被告之
    侵權行為間，有相當因果關係，是被告自應對原告負損害賠
    償責任，則原告依前揭法條之規定，訴請被告賠償其財產上
    損害，即屬於法有據。
(三)被告雖抗辯縱認被告應負損害賠償責任，然被告僅收受服務
    費36萬元，故賠償責任應以36萬元為限等語。惟按民法第18
    5條規定之所謂共同侵權行為，係指數人共同不法對於同一
    之損害，與以條件或原因之行為。加害人於共同侵害權利之
    目的範圍內，各自分擔實行行為之一部，而互相利用他人之
    行為，以達其目的者，仍不失為共同侵權行為人，而應對於
    全部所發生之結果，「連帶」負損害賠償責任（最高法院78
    年度台上字第2479號裁判意旨參照）。又連帶債務之債權人
    ，得對於債務人中之一人或數人或其全體，同時或先後請求
    全部或一部之給付，民法第273條第1項亦有明文。被告為詐
    騙集團之一員，詐騙原告交付486萬元，縱被告僅分得極少
    部分之金額，原告自得向共同侵權行為人中之其中一人即被
    告請求為全部之給付即賠償486萬元，被告抗辯其僅應就其
    所得之36萬元範圍內負損害賠償責任等語，即無可採。
四、綜上所述，原告依侵權行為之法律關係，請求被告賠償原告
    486萬元，及自刑事附帶民事起訴狀繕本送達被告之翌日即1
    10年4月8日起至清償日止，按週年百分之5計算之利息，為
    有理由，應予准許。
五、本件係刑事附帶民事訴訟，而由本院刑事庭移送民事庭者，
    依法不需徵收裁判費，且至本院言詞辯論終結時，亦未發生
    其他訴訟費用，故無從確定訴訟費用之數額。惟依法仍應依
    民事訴訟法第78條規定，諭知兩造負擔訴訟費用之比例，以
    備將來如有訴訟費用發生時，得以確定其數額，併予敘明。
六、兩造均陳明願供擔保，請准宣告假執行及免為假執行，經核
    均無不合，爰各酌定相當之擔保金額分別准許之。
七、據上論結，原告之訴為有理由，依民事訴訟法第78條、第39
    0條第2項、第392條第2項，判決如主文。
中　　華　　民　　國　　111 　年　　7 　　月　　12　　日
                  民事庭法    官  徐世禎
以上正本係照原本作成。
對於本件判決如有不服，應於收受送達後20日內向本院提出上訴
書狀，敘述上訴之理由，上訴於臺灣高等法院，並按他造當事人
之人數附具繕本。如委任律師提起上訴者，應一併繳納上訴審裁
判費。
中　　華　　民　　國　　111 　年　　7 　　月　　12　　日
                        書 記 官  林煜庭